福建金門地方法院民事裁定
110年度事聲字第3號
異  議  人  
即債  權人  張宜暉  

相  對  人  
即債  務人  邱垂文


上列當事人間支付命令事件，異議人對於民國110年6月17日本院
司法事務官所為109年度司促字第1652號裁定聲明異議，本院裁
定如下：
    主  文
異議駁回。
    理  由
一、按「當事人對於司法事務官處理事件所為之終局處分，得於
    處分送達後十日之不變期間內，以書狀向司法事務官提出異
    議。但支付命令之異議仍適用第518條及第519條之規定。司
    法事務官認前項異議有理由時，應另為適當之處分；認異議
    為無理由者，應送請法院裁定之。法院認第1項之異議為有
    理由時，應為適當之裁定；認異議為無理由者，應以裁定駁
    回之。」民事訴訟法第240條之4第1項、第2項、第3項分別
    定有明文。本件異議人就本院司法事務官於民國110年6月17
    日以109年度司促字第1652號所為駁回其聲請之裁定，聲明
    不服而提出異議，司法事務官認其異議為無理由而送請本院
    裁定，核與上開規定及意旨相符，先予敘明。
二、異議意旨略以：本件債權讓與之通知經郵務送達結果以「招
    領逾期」退回，依最高法院109年度台上大字第908號裁定意
    旨，應認本件債權讓與之通知已達到相對人即債務人而發生
    效力，爰請求廢棄原裁定等語。
三、按我國民法關於住所之設定，兼採主觀主義及客觀主義之精
    神，必須主觀上有久住一定地域之意思，客觀上有住於一定
    地域之事實，該一定之地域始為住所。而戶籍法僅為戶籍登
    記之行政管理規定，戶籍地址即非認定住所之唯一標準（最
    高法院98年台抗字第997號民事裁定意旨參照）。次按「民
    法第九十五條第一項前段所謂通知達到相對人係指意思表示
    達到相對人之支配範圍，置於相對人隨時可了解其內容之客
    觀狀態而言。上訴人於八十三年七月十九日將解除本件保險
    契約之意思表示以存證信函投寄至台北市○○路○段○○○巷○○○
    號，因查無此人而被退回。然被上訴人之戶籍地仍在該址並
    未變更。則上訴人應依據民法第九十七條之規定，對被上訴
    人為意思表示之公示送達，始足以使被上訴人居於可受領該
    意思表示之狀態，而發生解除契約之效力，原審以上訴人之
    收費員謝美珠及杜秀錦自始至終均至被上訴人實際住所地即
    台北市○○○路○段○○○號收取保險費為上訴人所不爭執。因而
    認定上訴人之解約信函未向該住所地為送達，而向被上訴人
    戶籍地為送達，致遭退回，其解除契約尚未發生效力，爰為
    上訴人敗訴之判決，經核於法洵無違誤。」（最高法院85年
    度台上字第3145號、96年度台上字第2792號判決意旨可參）
    。從而，非對話而為意思表示之送達，仍以相對人「實際住
    所地」為依據，而非逕以相對人之「戶籍登記地」為準，亦
    即債權讓與通知須對相對人之實際住所地而為，而相對人無
    正當理由而拒絕接收，或相對人已受郵局通知往取書信（郵
    件），始認為該書信已達到相對人之支配範圍內，至而認此
    時相對人已處於隨時可了解通知內容之狀態，並認該意思表
    示已達到而發生效力。
四、經查：
　㈠本件異議人主張相對人前向原債權人玉山商業銀行股份有限
    公司（下稱玉山銀行）訂立信用借款契約，惟仍尚有借款未
    清償，經玉山銀行將其債權讓與台灣金聯資產管理股份有限
    公司（下稱台灣金聯公司），復經台灣金聯公司讓與永漢福
    爾摩沙資產管理顧問有限公司（下稱永漢福爾摩沙公司），
    又經永漢福爾摩沙公司讓與華南金資產管理顧問有限公司（
    下稱華南資產公司），嗣經華南資產公司讓與杜拜資產管理
    公司（下稱杜拜資產公司），杜拜資產公司又讓予給鴻漢資
    產管理股份有限公司（下稱鴻漢公司），鴻漢公司再讓予異
    議人，異議人寄送存證信函即債權讓與通知信至相對人之戶
    籍地址等情，業據異議人提出信用借款契約書2份、債權讓
    與證明書6份、存證信函影本、退件信函暨債權讓與通知函
    、郵局回執2份、相對人戶籍謄本等在卷可稽（見本院109年
    度司促字第1652號卷第13至44頁）。
　㈡觀諸異議人所提之存證信函信封所示，可知異議人曾寄送存
    證信函至相對人戶籍地址，上列存證信函並經金門郵局以「
    招領逾期」退回，（見本院109年度司促字第1652號卷第35
    至41頁）。然此一情節，於本院108年度破字第2號訴外人陳
    雯慧對本件相對人請破產案件，訴外人對相對人所設籍之地
    址為債權轉讓通知之送達，經本院查明相對人已因「遷移不
    明」不居住該址，而認該信函送達於上開地址實不能認業已
    進入相對人可支配之範圍，故據此認該件聲請人債權讓與通
    知送達不合法，而駁回其聲請，福建高等法院金門分院亦同
    此認定（見福建高等法院金門分院109年破抗字第1號裁定參
    照），而本件異議人對本院職務上所知相對人已遷移不明之
    戶籍地址送達債權讓與通知書，揆諸上開最高法院判決及裁
    定意旨，異議人逕向相對人已遷移不明戶籍地址送達，其送
    達自屬不合法。則本院司法事務官據而認定其債權轉讓通知
    之送達不合法而駁回其支付命令之聲請，核無違誤。異議意
    旨指摘原裁定不當，求予廢棄，為無理由，應予駁回。
　㈢至異議人異議意旨所引最高法院109年度台上大字第908號案
    件，所為關於非對話意思表示於送達之意旨固非無見，然係
    因受意思表示之人係實際居住該址或該址係其可得支配範圍
    ，而認送達合法，然本件相對人已未實際居住於設籍地址，
    業經本院於前開破產案件查明，與異議人所引上開最高法院
    大法庭裁定案件事實有所不同，不得逕為比附援引，附此敘
    明。　　
五、另司法事務官所為駁回支付命令之處分，當事人雖得依民事
    訴訟法第240條之4規定提起異議，該異議並由該司法事務官
    所屬一審法院獨任法官審理該異議事件，惟對於第一審所為
    之裁定，因民事訴訟法第513條第2項規定不得聲明不服，自
    不得向第二審法院提起抗告。是本院司法事務官所為之系爭
    支付命令，依民事訴訟法第513條第2項規定，本屬「不得聲
    明不服」之事件，雖民事訴訟法第240條之4第1項例外賦與
    債權人異議之權利，然其本質既屬不得聲明不服之事件，則
    異議人就本院駁回其異議之裁定，亦不得抗告至二審法院，
    併予敘明。
六、爰裁定如主文。
中　　華　　民　　國　　110 　年　　9 　　月　　6 　　日
                  民事第二庭    法　官　黃佩穎
以上正本係照原本作成。　　　　　　　　　
本件不得抗告。
中　　華　　民　　國　　110 　年　　9 　　月　　6 　　日
                                書記官　李偉民